【裁判字號】    87,訴,4320
【裁判日期】    890317
【裁判案由】    損害賠償
【裁判全文】
臺灣臺北地方法院民事判決  八十七年度訴字第四三二○號
    原      告  乙○○
    被      告  甲○○
    訴訟代理人  阮金朝律師
右當事人間損害賠償事件，本院判決如左：
    主      文
被告應給付原告新台幣肆佰柒拾壹萬伍仟玖佰捌拾捌萬元及自民國八十六年十一月十
六日起至清償日止，按週年利率百分之五計算之利息。
原告其餘之訴駁回。
訴訟費用由被告負擔二十分之十九，餘由原告負擔。
本判決原告勝訴部分於原告以新台幣壹佰伍拾捌萬元為被告供擔保後，得假執行，但
被告如於假執行程序實施前，預以新台幣肆佰柒拾壹萬伍仟玖佰捌拾捌萬元為原告供
擔保，得免為假執行。
原告其餘之假執行之聲請駁回。
    事      實
甲、原告方面：
壹、聲明：
  一、被告應給付原告新台幣（下同）四百九十三萬零二十九元，及自起訴狀繕本送
      達之翌日起至清償日止，按週年利率百分之五計算之利息。
  二、願供擔保，請准宣告假執行。
貳、陳述：
  一、被告於民國（下同）八十六年二月二十七日凌晨一時左右，在台北縣新店「好
      樂迪」與朋有喝（酒約五威士忌烈酒及每罐三七五西西台灣啤酒三罐），直至
      上午四時二十五分始駕駛ＫＵ─六○七八號自用小客車離開，以時速五十五公
      里沿台北市○○路由南向北行駛，迨至上午五時十分許，途經台北市○○路與
      市○○道交叉口，適原告駕駛ＢＵ─五九五二號自用小客貨車由東向西行駛，
      而原告行駛東、西方向號誌為錄燈時，被告應注意並能注意不得違規闖紅燈，
      竟疏未注意以六十公里之時速闖紅燈向前疾駛，致撞及原告駕駛自用小客車，
      致使原告遭受頭部外傷、腦震盪、左眼神經障礙、第二頸椎骨折、頸髓受傷等
      嚴重傷害，迄仍未克復元，業經檢察官以八十六年偵字第八六九四號起訴書對
      被告提起公訴。
  二、按因故意或過失侵害他人之權利者，負損害賠償責任；不法侵害他人之身體或
      健康者，對於被害人因此喪失或滅少勞動能力，或增加生活上需要時，應負損
      害賠償責任；侵害他人之身體、健康、名譽或自由者，被害人雖非財產上之損
      害，亦得請求賠償相當之金額，民法第一百八十四條第一項前段、第一百九十
      三條第一項及同法第一百九十五條第一項分別定有明文。查被告因上開侵權行
      為，致原告受有頭部外傷、腦震盪、左眼神經障礙、第二頸椎骨折、頸髓受傷
      等嚴重傷害已如前述，原告自得依上開法條規定請求賠償損害如後：
      (一)醫療費用：一十五萬零二十九元。
      (二)喪失勞動收入：一百零八萬元（以每月三萬元之勞動收入為準，自八十六年
        二月二十七日事故發生起，三年間不能工作之醫療期間計算至八十九年二月
        二十七日）
      (三)減少勞動收入：一百二十萬元（以每月減少二萬元之勞動收入為準，自八十
        九年三月一日計算至九十四年二月二十八日止計五年）
      (四)非財產上之損害部分（即精神慰撫金）：原告因被告上開侵權行為，致有受
        腦震盪、左眼神經障礙、頸椎骨折等之嚴重傷害，因腦部、頸髓挫傷遺症，
        記憶力呈現嚴重障礙，精神狀態亦受嚴重影響，原告精神上痛苦不堪，受併
        請求精神慰撫金二百五十萬元。
      綜上所述，被告應賠償原告四百九十三萬零二十九元，為此提起本件訴訟。
  三、按依台北市車輛行車事故鑑定委員會覆議書，意見理由認為「原告乙○○依速
      限行車，並無發現違規情形」，與台灣台北高等法院確定判決，足證牛車禍係
      由被告酒醉駕車、超速、闖紅燈所致，原告並無過失。
  四、原告現已重傷殘廢，也經醫院診斷與鑑定，確定原告頸椎兩側之固定金屬是一
      生無法取下，且鑑定為肢體殘障中度，而原告所投保意外險之新光人壽，亦認
      定原告為四級殘廢理賠，亦是脊柱永久遺留顯著運動傷害，此外尚有左眼神經
      障礙、第二頸椎骨折、頸髓受傷，如今殘缺之身體，謀職不易，家境窘困，誠
      非筆墨所能形容。
參、證據：提出(一)台灣台北地方法院檢察署檢察官八十六年度偵字第八六九四號起訴
    書影本一份、(二)醫療費用憑證影本一冊、(三)原告八十五年度扣繳憑單影本一份、
    (四)原告戶籍謄本一份、(五)大傷病卡及障礙手冊影本一份、(六)在職證明書及勞保卡
    影本一份、(七)八十八年一月五日萬芳醫院診斷證明書一份、(八)台安醫院甲類診斷
    書影本一份、(九)全偉事業有限公司員工保證書影本一份、(十)中央健康保險局八十
    八年八月十二日健保承字第八八○三二四三三號函影本、(十一)中央健康保險局重大
    傷病申請書影本一份、(十二)台北市立和平醫院八十九年二月十日診斷書影本一份、
    (十三)新光人壽保險股份有限公司保險金給付明細影本一份為證，並聲請訊問證人林
    大田。
乙、被告方面：
    被告未於最後言詞辯論期日到場，但於前言詞辯論期日到場，並提出準備書狀聲
    明或陳述如後：
壹、聲明：
  一、原告之訴駁回。
  二、如受不利判決，願供擔保請准宣告免為假執行。
貳、陳述：
  一、兩造固於八十六年二月二十七日早晨五時十分許，在台北市○○路與市○○道
      交叉口，駕車發生車，惟該車禍係由原告闖紅燈及超速為其原因，被告雖有喝
      酒駕車情事，並不當然會造成車禍，是被告並無不法侵害原告身體或健康。
  二、原告主張其有二份工作，並以之為計算喪失勞動能力之標準，其計算之方式完
      全於法無據，況一人有兩份工作，乃屬變態事實，是其應提出該兩份工作之工
      作內容為何，及該二公司之員工名冊，以供任意傳喚員工，以證明其所主張是
      否真實。又原告所提出萬芳醫院診斷證明書上載明「不宜粗重工作」，顯見原
      告並非完全喪失勞動能力，是以喪失勞動能力為由，主張損害賠償，亦有不合
      。
  三、原告就醫藥費之損害部分固提出收據影本供參考，惟該等醫藥費是否偕係因本
      件車禍而生，及是否必要，無從僅從收據影本得知。
丙、本院依職權函請台市立萬芳醫院鑑定原告喪失勞動能力之比例，及函詢勞工保險
    局原告申請勞保殘廢給付其殘廢之等級，並調本院八十六年度交易字第三九二號
    刑事卷全卷。
    理    由
一、本件被告，未於最後言詞辯論期日到場，核無民事訴訟法第三百八十六條各款所
    列情形，爰依原告之聲請，由其一造辯論而為判決。
二、原告主張被告於八十六年二月二十七日凌晨一時左右，在台北縣新店「好樂迪」
    與朋友喝酒，直至上午四時二十五分始駕駛ＫＵ─六○七八號自用小客車離開，
    以時速五十五公里沿台北市○○路由南向北行駛，迨至上午五時十分許，途經台
    北市○○路與市○○道交叉口，適原告駕駛ＢＵ─五九五二號自用小客貨車由東
    向西行駛，而原告行駛東、西方向號誌為錄燈時，被告應注意並能注意不得違規
    闖紅燈，竟疏未注意以六十公里之時速闖紅燈向前疾駛，致撞及原告駕駛自用小
    客車，致使原告遭受頭部外傷、腦震盪、左眼神經障礙、第二頸椎骨折、頸髓受
    傷等嚴重傷害之事實，業據其提出台灣台北地方法院檢察署八十六年度偵字第八
    六九四號起訴書、八十八年一月五日萬芳醫院診斷證明書一份、台安醫院甲類診
    斷書影本一份為證，而被告刑案部分復經本院交通法庭判決被告過失傷害罪，應
    有期徒刑五月，易科罰金以三百元折算一日，且經台灣高等院判決上訴駁回確定
    在案，業經本院調閱本院八十六年度交易字第三九二號刑事案卷查明屬實，自堪
    信為真實。雖被告辯稱車禍係由原告闖紅燈及超速為其原因等語，然查於前開刑
    事案審理中，本院交通法庭曾將兩造肇事資料，送請台北市車輛行實事故鑑定委
    員會鑑定，鑑定結果為被告有闖紅燈、酒醉駕車、超速行駛等過失，而原告尚未
    發現違規情形，嗣再送台北市政府交通局覆議，覆議結果亦為被告有闖紅燈、酒
    醉駕車、超速行駛等過失，而原告未發現違規情形，此有台北市車輛行車事故鑑
    定委員會八十六年十月三日北鑑審字第二○四九號鑑定意見書影本一份、台北市
    政府交通局八十七年四月十七日北市交四字第八七二○八一五七○○號函影本一
    份在卷可憑，被告辯稱車禍係因原告闖紅燈及超速所致等語，尚不足採。
二、按因故意或過失，不法侵害他人之權利者，負損害賠償責任。不法侵害他人之身
    體或健康者，對於被害人因此喪失或減少勞動能力或增加生活上之需要時，應負
    損害賠償責任。不法侵害他人之身體、健康、名譽或自由者，被害人雖非財產上
    之損害，亦得請求賠償相當之金額。民法第一百八十四條第一項、第一百九十三
    條第一項及第一百九十五條第一項分別定有明文。查本件原告駕車疏未注意，撞
    及原告駕駛自用小客車，致使原告遭受頭部外傷、腦震盪、左眼神經障礙、第二
    頸椎骨折、頸髓受傷之事實，既經認定，是原告所受身體上傷害，與被告之過失
    侵權行為有因果關係，故被告應對原告負損害賠償責任。所應審究者，為原告得
    請求損害賠償之數額若干：
    (一)醫療費一十五萬零二十九元部分：原告主張其受傷後，支出醫療費一十五萬零
      二十九元，業據原告提出醫療費用憑證影本三十三張為證，被告雖辯稱該醫藥
      費收據是否與車禍有關，無從認定等語，然查該收據之日期，自八十六年二月
      二十七日起至同十月二十一日止，而原告所受頸椎骨折等傷害，至八十七年十
      一月十三日繼續治療中，有台北市萬芳醫院八十八年一月七院字第八八○一四
      號函可憑，是原告所提出八十六年二月二十七日起至同年十月二十一日之醫療
      費收據，應與件車禍有關，且依收據所載治療類別，應屬治療上之必要費用，
      被告所辯，並不足採，原告此部分之請求，應予准許。
    (二)減少勞動能力損害賠償二百二十八萬元部分：
      原告主張其自八十六年二月二十七日事故發生後三年內不能工作，以每月三萬
      元計，至八十九年二月二十七日止，共損失一百零八萬元；另以每月減少二萬
      元之勞動收入為準，自八十九年三月一日至計算至九十四年二月二十八日止，
      共計減少一百二十萬元，雖提出其八十五年度扣繳憑單影本一份證；然此為被
      告所否認，辯稱原告應證明其有二份工作，並證明確實喪失勞動力等語。經查
      ，原告同時任職於全偉事業有限公司及群芳健身事業股份有限公司，此有全偉
      事業有限公司開具予原告八十五年各類所得扣繳暨免扣繳憑單影本，及群芳健
      身事業股份有限公司員工職務證明書在卷可憑，且群芳事業股份有限公司亦曾
      為原告投保勞工保險，此有原告勞工保險資料影本可按，而原告確在群芳健身
      事業股份有限公司兼差，作開衣櫃之工作，亦經證人即群芳健身事業有限公司
      行政經理林大田結證卷（本院八十八年十二月三十日言詞辯論筆錄），故原告
      同時在全偉事業有限公司及群芳健身事業有限公司工作，堪予認定；次查，依
      全偉事業有限公司所載，原告自八十五年三月至十二日共領得薪資二十八萬四
      千元，平均一個月薪資二萬八千四百元，而依群芳健身事業股份有限公司員工
      職務證明書所載一個月薪資一萬五千元，原告主張其一個月收入三萬元，尚非
      無憑；再查，原告所受頭部外傷、腦震盪、左眼神經障礙、第二頸椎骨折、頸
      髓受傷等傷害，經本院函請台北市立萬芳醫院鑑定結果，原告於八十六年五月
      三十一日出院後，改門診治療，而門診追蹤期間，下肢時有麻木情形，治療期
      間約需半年，期間無法從事勞動工作，治療至八十八年七月間，已治療二年，
      其四肢雖能自由活動，但時有麻木情形發生，然其頸部因手術內固定關係無法
      自由轉動，該病患目前無法進行勞動工作，至一般辦公室之文書工作應尚可勝
      任，有台北市萬芳醫院八十八年七月二十一日萬院醫字第八八五九三號函可憑
      ，故自八十六年五月三十一日起半年間，原告無法從事勞動工作，惟至八十八
      年七月間，四肢已能自由活動，且依原告所提出台北市立萬芳醫院八十八年六
      月二十五日之診證明書，其上記載「高位頸椎骨折合併脊髓損傷手術，現仍左
      側麻木無從事勞動，工作勞動能力部喪失」，是其至八十八年六月間，已恢復
      部分部動能力，故原告自八十六年二月二十七日起，至八十八年五月二十七日
      ，共二十七個月，因車禍之傷害，無法從事勞動工作，共損失八十一萬元，堪
      予認定，至八十八年五月二十八日起八十九年二月二十七日，因原已回復部分
      勞動能力，僅得請求賠償減少勞動能力之損失。查原告因車禍所受之傷害，經
      治療後仍成為中度肢障，有殘障手冊影本可稽，且經本院函請台北市立萬芳醫
      院鑑定結果，認定原告所受之傷害，依勞工保險殘障給付標準判斷屬於精神障
      害類之第八項「中神經系統機能遺存顯著障害」，有台北市立萬芳醫院八十九
      年二月十日萬院醫字第八九二一六號函可按，而「中樞神經系統機能遺存顯著
      障害」之殘廢等級為第七級，依殘廢等級喪失或減少勞動能力比率表，原告所
      減少之勞動能力程度為百分之六九點二一，每月減少勞動能力之損害額為二萬
      零七百六十三元（30,000×69.21%=20,763），故自八十八年五月二十八日起
      至八十九年二月二十七日止，此九個月原告減少勞動能力之損失為一十八萬六
      千八百六十七元，逾此部分之請求，則為無理由。另自八十九年三月一日起九
      十四年二月二十八日止五年間，原告請求每月滅少勞動能力二萬元之損失，以
      霍夫曼月別單利複式扣除中間利息計算，共計損失一百零六萬九千零九十二元
      。共計原告減少勞動能力之損失為二百零六萬五千九百五十九元。
  (三)精神慰藉金二百五十萬元部分：原告主張因被告侵權行為，受有致頭部外傷、腦
    震盪、左眼神經障礙、第二頸椎骨折、頸髓受傷等嚴重傷害，精神上痛苦不堪，
    併請求精神慰撫金二百五十萬元等語。本院斟酌因被告酒後駕車，且超速行駛，
    並闖紅燈，其過失致原告蒙受鉅大災難，因車禍導至中度肢障，不惟肉體遭受極
    大痛苦，亦造成精神上無法平復之傷痛，且其妻於車禍後，亦於八十八年三月三
    十一日與其仳離，尚有年幼子女三人須扶養，然其車禍後遺症造成中神經系統機
    能遺存顯著障害，終其一生，僅能從事輕便工作，此椎心之痛，誠屬難名，及兩
    造之身分、地位，原告請求精慰撫金二百五十萬元，尚屬公允。
三、從而，原告依侵權行為損害賠償之法律關係，請求損害賠償四百七十一萬五千九
    百八十八元，及自起訴狀繕本送達之翌日即八十六年十一月十六日起至清償日止
    ，按週年利率百分之五計算之利息，為有理由，應予准許，逾此部分之請求，則
    為無理由，應予駁回。
四、兩造陳明願供擔保，聲請宣告假執行或免為假執行，就原告勝訴部分，經核均無
    不合，爰各酌定相當擔保金額，一併准許之。至原告敗訴部分，其假執行之聲請
    ，即失所附麗，應併予駁回。
五、結論：原告之訴為一部分有理由，一部分無理由，依民事訴訟法第三百八十五條
    第一項前段、第七十九條但書、第三百九十條第二項、第三百九十二條，判決如
    主文。
中      華      民      國    八十九    年      三      月     十七     日
                              民事第二庭法      官  吳青蓉
右為正本係照原本作成
如對本判決上訴，須於判決送達後廿日內向本院提出上訴狀
中      華      民      國    八十九    年      三      月   三十一     日
                                        法院書記官  歐陽更生


司法院資訊處製作；財團法人民間司法改革基金會備份。
